【裁判字號】    92,上易,2108
【裁判日期】    921209
【裁判案由】    侵占
【裁判全文】
臺灣高等法院刑事判決                          九十二年度上易字第二一０八號
    自  訴  人  昌立交通事業有限公司
    代  表  人  甲○○
    代  理  人  丙○○
    擔當自訴人  台灣高等法院檢察署檢察官
    上  訴  人
    即  被  告  乙○○
右上訴人因侵占案件，不服臺灣板橋地方法院九十一年度自字第四七０號，中華民國
九十二年六月九日第一審判決，提起上訴，本院判決如左：
    主  文
原判決撤銷。
乙○○無罪。
    理  由
一、自訴意旨略以：被告乙○○於民國八十九年十一月一日起，向自訴人昌立交通事
    業有限公司（簡稱昌立公司，址設臺北縣中和市○○街三六巷五之三號四樓）承
    租車牌號碼為七Ｎ－七五一號之營業小客車一輛，約定租期至九十年十二月三十
    一日止，每日租金為新臺幣（下同）七百元，每隔三日至昌立公司繳交租金一次
    。嗣被告自九十年七月十三日起即無故拒繳租金，經昌立公司於九十年十一月二
    十日以存證信函催繳並通知終止租約，惟被告並未還車，經見違規查詢表，發現
    被告於九十一年三月六日仍在使用該車，因認被告涉犯侵佔罪嫌。
二、訊據被告對其在右揭時地向自訴人昌立公司租用右開車輛及積欠租金債務等情固
    坦承不諱，惟堅詞否認有何侵占犯行，辯稱：伊沒有收到存證信函，伊八十八年
    之後就沒有住臺北縣中和市○○路○段六十三巷十三弄四十九號三樓；因為生活
    上有困難，所以才拖欠租金；伊是在九十二年三、四月間把車子開到丙○○另一
    部車子的旁邊，如果他要去開那部車，就會看到伊那部車，伊那部車只要停著二
    天沒有發動，電瓶就沒有電，車子的鑰匙伊放在車內置物箱裡面，丙○○他們也
    有車子的備份鑰匙，車子停在那邊過了一個禮拜伊再去看，車子已經沒有停在那
    邊，所以車子應該是他們開回去了，如果小偷要偷也不會偷那部車，因為那部車
    已經很老舊等語。經查：
  (一)被告係自八十九年十一月一日起，向自訴人昌立公司承租車牌號碼為七Ｎ－七五
    一號之營業小客車一輛，並約定租期至九十年十二月三十一日止，每日租金為七
    百元，每隔三日至昌立公司繳交租金一次，此有小型計程客車租賃合約書影本一
    紙在卷（見原審卷第五頁）。
  (二)右揭車輛係八十三年七月出廠，此有汽車車籍查詢在卷（見本院卷第二四頁）。
  (三)自訴人寄發上開存證信函至臺北縣中和市○○路○段六十三巷十三弄四十九號三
    樓，由大廈管理員代收時，被告係
    樓，此有存證信函影本及
  (四)右揭車輛之車牌，業於九十二年九月九日繳銷，此有汽車領牌歷史查詢在卷（見
    本院卷第二七頁）。
  (五)綜上：可見被告確有向告訴人承租車輛及積欠租金之事實。再自訴人雖有寄發存
    證信函給被告，惟該存證信函寄送之地址已非被告之住居所，是被告辯稱其未收
    到該存證信函，足堪採信。又右揭車輛係八十三年七月出廠，可見被告承租該車
    輛時，該車輛已屬老舊之車。而以老舊之車輛為計程車，其載客率顯較新車為低
    ，乃公眾所週知之事實，是被告駕駛右揭老舊計程車謀生自屬不易，故被告辯稱
    因生活上有困難，所以才拖欠租金乙情，堪信為真。又依右揭車輛之車牌業據自
    訴人公司繳銷乙情，足徵被告所辯其於九十二年三、四月間已將該車輛開到丙○
    ○另一部車子的旁邊，以供自訴人公司取回乙節，堪信為真實。此外復查無其他
    任何積極證據足資證明被告有何將右揭車輛易持有為所有之行為，是被告被訴侵
    占之犯罪事實，要屬不能證明。至被告積欠租金及違約遲延返還車輛之情事，要
    屬民事遲延問題，應循民事途徑解決。
三、原審未予詳查，遽為被告有罪之判決，自有未合。被告上訴否認侵占犯行，為有
    理由。自應由本院將原審判決撤銷改判，並諭知被告無罪之判決。
據上論斷，應依刑事訴訟法第三百六十九條第一項前段、第三百六十四條、三百零一
條第一項前段，判決如主文。
本案經檢察官呂光華到庭執行職務。
中      華      民      國    九十二    年     十二     月      九      日
                              臺灣高等法院刑事第二十四庭
                                  審判長法  官  陳  貽  男
                                        法  官  李  世  貴
                                        法  官  陳  憲  裕
右正本證明與原本無異。
不得上訴。
                                        書記官  劉  育  妃
中      華      民      國    九十二    年     十二     月      九      日


司法院資訊處製作；財團法人民間司法改革基金會備份。
